臺灣雲林地方法院民事簡易判決
                                     110年度港簡字第4號
原      告  台北富邦商業銀行股份有限公司

法定代理人  程耀輝  
訴訟代理人  宋坤龍  


被      告  連偉傑  


            林麗秋  


            連珮岑  


上三人共同
訴訟代理人  連凱浩  
上列當事人間請求代位分割遺產事件，本院於民國110 年2 月25
日言詞辯論終結，判決如下：
    主  文
被告連偉傑、林麗秋、連珮岑與被代位人連凱浩公同共有被繼承
人連勝永所遺如附表一所示之遺產，其分割分法為依如附表二所
示之應繼分比例分割為分別共有。
訴訟費用由兩造按附表二訴訟費用負擔比例欄所示比例負擔。
    事實及理由
壹、原告起訴主張：
    原告為被代位人連凱浩之債權人，訴外人即被繼承人連勝永
    已於民國108年2月25日死亡，遺留如附表一所示之遺產（下
    稱系爭遺產），由被告連偉傑、林麗秋、連珮岑、及被代位
    人連凱浩因繼承而公同共有，被代位人連凱浩及被告未拋棄
    繼承，渠等均為繼承人，而系爭遺產無不能分割之情形，亦
    無不分割之約定，因連凱浩怠於行使分割遺產之權利，顯已
    妨害原告對連凱浩財產之執行，原告為實現債權，自有行使
    代位權以保全債權之必要。準此，原告為保全自己之債權，
    以自己名義代位連凱浩對被告行使系爭遺產分割請求權，爰
    依民法第242 條前段、第1164條之規定，代位連凱浩請求分
    割系爭遺產為分別共有等語，並聲明：如主文第1 、2 項所
    示。
貳、被告則以：同意原告之請求。
參、本院之判斷：
一、原告主張之上開事實，業據其提出臺灣新北地方法院109 年
    度司執第126973號債權憑證、土地登記謄本暨異動索引等件
    為證（見本院卷第11-18、71-84 頁），並有雲林縣臺西地
    政事務所110 年1 月12日台西地一字第1100000124號函檢送
    辦理繼承登記相關資料、財政部北區國稅局板橋分局110 年
    1 月13日北區國稅板橋營字第1102061382號書函檢送遺產稅
    核定通知書等件附卷可參（見本院卷第35-58頁），且為被
    告所不爭執，堪信原告主張為真實。
二、按繼承人有數人時，在分割遺產前，各繼承人對於遺產全部
    為公同共有；繼承人得隨時請求分割遺產，民法第1151條、
    第1164條本文分別定有明文。遺產之公同共有係以遺產之分
    割為其終局目的，而以公同共有關係為暫時的存在。在公同
    共有遺產分割自由之原則下，民法第1164條規定，繼承人得
    隨時請求分割遺產，該條所稱之「得隨時請求分割」，依同
    法第829 條及第830 條第1 項規定觀之，自應解為包含請求
    終止公同共有關係在內，俾繼承人之公同共有關係歸於消滅
    而成為分別共有，始不致與同法第829 條所定之旨趣相左，
    庶不失繼承人得隨時請求分割遺產之立法本旨，此為我國實
    務上之見解。又公同共有物分割之方法，除法律另有規定外
    ，準用關於共有物分割之規定，依共有人協定之方法行之；
    分割之方法不能協議決定，或於協議決定後因消滅時效完成
    經共有人拒絕履行者，法院得因任何共有人之請求，命為下
    列之分配：一、以原物分配於各共有人。但各共有人均受原
    物之分配顯有困難者，得將原物分配於部分共有人。二、原
    物分配顯有困難時，得變賣共有物，以價金分配於各共有人
    ；或以原物之一部分分配於各共有人，他部分變賣，以價金
    分配於各共有人，民法第830 條第2 項、第824 條第1 項及
    第2 項亦分別定有明文。又共有物分割之方法，固可由法院
    自由裁量，不受共有人主張之拘束，但仍應斟酌當事人之聲
    明、共有物之性質、經濟效用及全體共有人利益等，以為公
    平裁量。查系爭遺產，以原物分配於共有人，並無困難，且
    以原物分割，依如附表二所示應繼分比例分割為分別共有，
    亦符合各共有人之利益及公平原則，且被告亦同意分割為分
    別共有（見本院卷第113頁），故本院認原告主張本件系爭
    遺產應由被代位人連凱浩及被告等人依如附表二所示應繼分
    比例分割為分別共有，核屬適當。
三、綜上所述，原告本於代位分割公同共有遺產之法律關係，請
    求將被告連偉傑、林麗秋、連珮岑與被代位人連凱浩公同共
    有之系爭遺產分割為分別共有，為有理由，應予准許，爰判
    決如主文第1 項所示。
四、因共有物分割、經界或其他性質上類似事件涉訟，由敗訴當
    事人負擔訴訟費用顯失公平者，法院得酌量情形，命勝訴之
    當事人負擔其一部，民事訴訟法第80條之1 定有明文。查裁
    判分割遺產之形成訴訟，法院決定遺產分割之方法時，應斟
    酌何種分割方法較能增進共有物之經濟效益，並兼顧全體繼
    承人之利益，以決定適當之分割方法，不受原告聲明之拘束
    ，亦不因何造起訴而有不同，是本件原告即代位人請求裁判
    分割遺產雖有理由，惟關於訴訟費用之負擔，仍應如附表二
    訴訟費用負擔比例欄所示比例由兩造分別負擔，始屬公允，
    爰諭知如主文第2項所示。
五、本件原告勝訴部分，雖係屬民事訴訟法第427 條第1 項規定
    之簡易訴訟事件，所為被告敗訴之判決，然該判決內容性質
    上不適宜為假執行，爰不依職權宣告假執行，附此說明。
六、訴訟費用負擔之依據：民事訴訟法第80條之1 、第85條第1
    項前段。
中　　華　　民　　國　　110 　年　　3 　　月　　18　　日
                      北港簡易庭  法  官  簡廷恩
以上正本係照原本作成。
如不服本判決，應於送達後20日內，向本院提出上訴狀並表明上
訴理由，如於本判決宣示後送達前提起上訴者，應於判決送達後
中　　華　　民　　國　　110 　年　　3 　　月　　18　　日
                                  書記官　伍幸怡
附表一：       編  號   土       地        坐         落    面     積 權利範圍  縣  市 鄉鎮市區   段 地號  平方公尺  1 雲林縣 台西鄉 和豐段 994 178.06 公同共有2分之1 2 雲林縣 台西鄉 萬興段 675 1,137.96 公同共有1分之1 
附表一
編號 建物門牌號碼   權利範圍 3 雲林縣○○鄉○○村00鄰○○路0號 公同共有2分之1 編號 其他財產 價值 4 農會存款 新台幣15,584元 

附表二：    編 號 姓         名 應繼分比例 訴訟費用負擔 1 連凱浩 4分之1 原告負擔4分之1 2 連偉傑 4分之1 4分之1 3 林麗秋 4分之1 4分之1 4 連珮岑 4分之1 4分之1